【裁判字號】    95,再,22
【裁判日期】    950629
【裁判案由】    確認所有權登記請求權存在
【裁判全文】
臺灣高等法院臺中分院民事判決  95年度再字第22號
再審原告即
再審聲請人  甲    ○
訴訟代理人  劉嘉堯律師
再審被告    財政部國有財產局
法定代理人  乙○○
上列當事人間確認所有權登記請求權存在事件，再審原告即再審
聲請人對於民國94年11月16日本院94年度上字第195號確定判決
、95年3月15日最高法院95年度台上字第432號確定裁定、分別提
起再審之訴及聲請再審，本院裁定如下：
    主      文
再審之訴及再審聲請均駁回。
再審訴訟費用由再審原告即再審聲請人負擔。
    事實及理由
一、再審原告主張：本院94年度上字第195號確定判決為再審原
    告敗訴之判決係以經濟部水利署及彰化縣政府函文為根據，
    認為坐落彰化縣員林鎮○○段暫編一九三之二六九地號土地
    即如附圖所示編號、、號土地均係土地法第2條第1項
    第3類「交通水利用地」，且尚有保留上開使用之需要，但
    依193－269號土地之土地登記簿謄本，使用地類別係登記為
    農牧用地，上開函文及判決認定之事實即與土地登記簿謄本
    之登載不符而矛盾，因認原確定判決有適用法規顯有錯誤之
    情形及發現未經斟酌之證物之情形，提起再審之訴，聲明求
    為判決：(一)、最高法院95年台上字第432號裁定及本院94年
    度上字第195號判決均廢棄(二)、確認再審原告就座落彰化縣
    員林鎮○○段暫編一九三之二七一地號之未登記土地如附圖
    即彰化縣員林地政事務所民國九十二年十一月十四日所製複
    丈成果圖所示編號部分面積一○二三平方公尺所有權第一
    次登記請求權存在。(三)、再審被告應將座落彰化縣員林鎮○
    ○段一九三－二六九地號如原判決附圖即彰化縣員林地政事
    務所民國九十二年十一月十四日所製複丈成果圖所示編號
    部分面積一○二三平方公尺，於九十一年七月十二日經員林
    地政事務所為所有權登記（所有權人：中華民國，管理人：
    財政部國有財產局）應予塗銷。(四)、再審被告應容忍再審原
    告就第三項土地向地政機關申請登記為土地所有權人。（再
    審原告認為最高法院以不合法而裁定駁回其上訴部份有適用
    法規顯有錯誤而對之提起再審部份，專屬最高法院管轄，另
    案裁定移送最高法院，附此敘明）。
二、按民事訴訟法第四百九十六條第一項第一款所謂適用法規顯
    有錯誤者，係指就事實審確定之事實，判斷其法律上之效果
    ，適用法規，顯有錯誤而言。若事實審確定之事實有錯誤或
    因確定事實其證據之取捨不當或判決有不備理由之情形，要
    皆與適用法規顯有錯誤有間，不得據為再審理由。（最高法
    院77年度台再字第54號判決參照），次按對第二審確定判決
    提起再審之訴，應以有民事訴訟法第四百九十六條第一項所
    列各款情形之一者為限。此等事由，即為同條第五百零一條
    第一項第四款之再審理由，必須於訴狀中表明之，其必備之
    程式，始無欠缺，否則其訴即屬不合法；法院毋庸裁定命其
    補正，逕行駁回之。茲所謂表明再審理由，必須敘明確定判
    決有何合於法定再審事由之具體情事而言。倘僅泛言有何條
    款之再審事由，而無具體情形者，仍難謂已合法表明再審理
    由。（最高法院六十一年度台再字第一三七號，同院七十年
    度台再字第三五號判例參照）。本件再審原告提起再審之訴
    ，僅泛言本院94年度上字第195號確定判決有不備理由及採
    證違背經驗法則與舉證法則等違法，因認為有適用法規顯有
    錯誤之情形，然依前所述，要皆與適用法規顯有錯誤有間，
    不得據為再審理由，應認此部份之再審不合法。
三、次按當事人發現未經斟酌之證物者。依民事訴訟法第496條
    第1項第13款之規定，固得提起再審之訴，然依該條項之規
    定，以如經斟酌可受較有利益之裁判者為限。查本件再審原
    告所提起再審之聲明係就座落彰化縣員林鎮○○段暫編一九
    三之二七一地號之未登記土地如附圖即彰化縣員林地政事務
    所民國九十二年十一月十四日所製複丈成果圖所示編號部
    分面積一○二三平方公尺之土地為聲明，請求確認再審原告
    就系爭土地所有權第一次登記請求權存在及命再審被告應將
    系爭土地於九十一年七月十二日經員林地政事務所為所有權
    登記塗銷。然原確定判決駁回此部份之請求，係以系爭編號
    土地於上訴人起訴之前之91 年7月12日即編定地號員林鎮
    ○○段193之269地號，並登記為國有土地，管理者為財政部
    國有財產局，並非「未登記」之不動產，無時效取得規定之
    適用，所為請求應予駁回，再審原告所提出之證據，即193
    之269地號土地登記簿謄本，更明白記載上開土地早已於上
    開時間登記，故再審原告所謂發現未經斟酌之證據，經斟酌
    後，顯無可受較有利益之裁判，再審原告以之提起再審，顯
    無理由，應予駁回，並不經言詞辯論為之。
據上論結，本件再審，其中以適用法規顯有錯誤為理由提起再審
部份為不合法，其中以發現未經斟酌之證物為理由提起再審部份
顯無理由，爰合併判決如主文。
中    華    民    國    95    年    6    月    29    日
                      民事第三庭審判長法  官   陳照德
                                      法  官   曾謀貴
                                      法  官   蔡王金全
以上正本係照原本作成。
如對本判決上訴，須於收受判決送達後20日內向本院提出上訴書
狀，其未表明上訴理由者，應於提出上訴後20日內向本院提出上
訴理由書（須按他造人數附具繕本）。
上訴時應提出委任律師為訴訟代理人之委任狀。具有民事訴訟法
第466條之1第1項但書或第2項之情形為訴訟代理人者，另應附具
律師及格證書及釋明委任人與受任人有該條項所定關係之釋明文
書影本。
                                     書記官    許麗花
中    華    民    國    95    年    6    月      29    日
                                                       Ｂ


司法院資訊處製作；財團法人民間司法改革基金會備份。
